臺灣臺東地方法院刑事判決　　　　　　　　　　　　　　九十年度訴字第二五七號
　　公　訴　人　臺灣臺東地方法院檢察署檢察官
　　被　　　告　戊○○
　　指定辯護人　本院公設辯護人　甲○○
右列被告因違反懲治盜匪條例案件，經檢察官提起公訴（九十年度偵字第一四○八號
），本院判決如左：
    主  文
戊○○無罪。
    理  由
一、公訴意旨略以：被告戊○○於民國八十八年七月二日晚上十時許，駕駛乙輛白色
    喜美自小客車，搭載年籍姓名不詳，綽號「阿勝」之成年男子，途經彰化縣彰化
    市○○路臺灣化學纖維公司前北上車道時，竟基於意圖為自己不法所有之犯意，
    持預藏之長約一尺二之水果刀乙把，攔截乙○○所駕駛之車牌號碼ＵＰ─五二九
    八號自小客車（下稱系爭車輛），並持上開刀子揮砍乙○○，致之不能抗拒而逃
    離現場，戊○○因而取得系爭車輛及車內之現金新臺幣三萬餘元、行動電話二支
    、信用卡等物，並於同日晚上十時至十一時間，在同市台鳳社區附近，將上開車
    輛交付予己○○。嗣於同年月四日晚上八時三十分許，己○○駕駛系爭車輛途經
    雲林縣林內鄉○○路二十一號前，經警查獲，因認被告涉犯懲治盜匪條例第五條
    第一項第一款之罪嫌等語。
二、按犯罪事實應依證據認定之，無證據不得推定其犯罪事實。如不能證明被告犯罪
    者，應諭知無罪之判決，刑事訴訟法第一百五十四條、第三百零一條第一項分別
    定有明文。本件公訴人認被告涉犯前開盜匪罪嫌，無非係以被告在警詢中之自白
    、被害人乙○○之指述及證人己○○、丁○○之證述暨被害人乙○○繪製之路線
    圖乙紙等為其論據。惟訊據被告堅詞否認有何公訴人所指犯行，辯稱：伊當日在
    彰化家中，沒有開過白色喜美自小客車，也不認識證人丁○○，根本沒有參與本
    件搶案，之前在警詢中承認，是因為警員告知伊，本件和伊之前所犯之另一件強
    盜罪是一樣的，對伊並沒有影響，要伊承擔下來，筆錄內容都是警員事先寫好的
    等語。
三、按憲法第十六條保障人民有訴訟之權，旨在確保人民有依法定程序提起訴訟及受
    公平審判之權利，且依大法官會議釋字第三百八十四號解釋理由書內明示就符合
    法定程式、審檢分離、證據裁判、公開審判、一事不再理等支配刑事程序原則，
    皆認為係屬正當法律程序原則之內涵，足認大法官會議肯定正當法律程序原則於
    刑事程序有其適用性。又刑事訴訟法第九十五條規定「訊問被告應先告知左列事
    項：一、犯罪嫌疑及所犯所有罪名。罪名經告知後，認為應變更者，應再告知。
    二、得保持緘默，無須違背自己之意思而為陳述。三、得選任辯護人。四、得請
    求調查有利之證據。」，同法第九十八條規定「訊問被告應出以懇切之態度，不
    得用強暴、脅迫、利誘、詐欺、疲勞訊問或其他不正方法」及同法第一百五十五
    條第二項規定「無證據能力，未經合法調查，顯與事理有違，或與認定事實不符
    之證據，不得作為判斷之依據」、第一百五十六條第一項規定「被告之自白，非
    出於強暴、脅迫、利誘、詐欺、違法羈押或其他不正之方法，且與事實相符者，
    得為證據。」，其旨即在透過明定刑事訴訟程序中訊（詢）問被告時應遵守之事
    項，及違反該等事項所取得被告自白之效果，落實當事人於憲法所保障正當法律
    程序下，以享有告知及聽聞之權利為前提，並得以基於其自由意志行使防禦權之
    權利。從而，實施刑事訴訟之公務員，於訊（詢）問被告程序中未遵守上開諸規
    定，即屬剝奪被告所應享有之正當法律程序保障，其因此取得之被告自白，自不
    具備證據能力。
四、經查：
（一）彰化縣警察局刑事小隊長鄭壬水固曾於九十年五月四日，至臺東泰源技能訓練
      所詢問被告並製作警詢筆錄，惟經本院勘驗警詢錄音帶結果：被告一開始否認
      其犯罪事實，經警員再三以證人己○○已明確指認，且告以被告曾犯有強盜罪
      ，如承認本件犯罪情形，不會再被判刑，重新訊問如警詢筆錄內容所載（見本
      院九十一年十月二日訊問筆錄）；詢問之初，被告對於警員所詢：是否認識己○○？有去過台鳳附近？有無一台白色喜美自用小客車？有無搶一台ＢＭＷ小
      客車？等問題均予否認，警員繼之以：「有的話，你也不要否認，你也有強盜
      案嘛，再說這也是老案，這可能是你犯強盜案期間的案子。」被告回答：「我
      現在承認也不會多判。」警員對之說：「對啊！你也知道你是內行的，為何不
      承認呢？」以上內容均未見之於筆錄之中，而之後在筆錄中記載為被告回答內
      容之「駕駛一部白色喜美小客車載友人綽號阿勝」、「車號ＵＰ─五二九八號
      ＢＭＷ白色小客車」、「持車上壹把約一尺二長的水果刀」、「所以我才看到
      該部ＵＰ─五二九八號ＢＭＷ自小客車時臨時起意搶的」等有關本案構成要件
      事實之基本內容，均係詢問警員先行口述，再由被告答是，並記之於被告答話
      之中（見本院九十一年十月八日訊問筆錄）。又被告確曾於八十八年十二月十
      三日，因犯懲治盜匪條例案件遭受判刑，此有臺灣彰化地方法院八十八年度訴
      字第六七二號刑事判決在卷可考，而依上開勘驗結果，被告起始否認犯行，而
      詢問人確實以被告不會再被判刑一事來誘使被告承認，堪認此一引誘與被告之
      自白有相當之關聯，且有關共犯人別、犯案工具、所得財物、犯案動機等重要
      情節，均係出於詢問人之口，卻以受詢人回答形式記載，其真實性亦有疑問，
      是綜上觀之，被告辯稱：是因為警員告知本件和之前所犯之另一件強盜罪是一
      樣的，對伊並沒有影響，要伊承擔下來，筆錄內容都是警員事先寫好的等語，
      尚非虛構。是本件警員對於被告上開自白之取得，顯係出於不正之方法，依上
      開說明，自難認有證據能力，合先敘明。
（二）又被害人乙○○於偵查中曾當庭指認證人己○○係持刀行搶之人，並證述當時
      車上另有一名男子，惟伊無法指認在車上之人（見卷附臺灣彰化地方法院檢察
      署九十年度偵字第一九六七號偵查卷九十年四月十二日、同年月三十日訊問筆
      錄），而被告身高約一百七十八公分，證人己○○身高約一百六十一、二公分
      ，業據被告及證人己○○二人自承在卷，是被害人雖有可能因夜間視線不良，
      無法詳辨行搶者之五官而誤認證人己○○，惟單就身材高矮一點，應無誤認之
      虞，是以被告與被害人所指認行搶者之身高差距，則被告顯非當時持刀行搶之
      人，且於本案中自始未曾指認被告為參與犯行之人，是其就有關本案之證述，
      尚難採為對被告不利之證據。
（三）證人己○○自警詢、偵查以迄本院調查時一再指稱，其為警查獲時所駕駛之系
      爭車輛，是被告開來給伊，供伊載丁○○、陳玉玲（現改名為丙○○）、王惠
      君等人去臺中遊玩使用；證人丁○○亦為相同之證述。惟證人己○○原為本案
      之嫌疑人，其駕駛系爭車輛為警查獲，並經被害人指認，涉嫌重大，其後雖獲
      不起訴處分，但於本案中仍具有重大利害關係，或恐因其陳述而遭受刑事追訴
      或處罰，其證言可信度已有可疑，而證人丁○○為己○○的朋友，對己○○難
      免有迴護之意，其證詞可信度亦頗值懷疑，且經本院命證人丁○○與被告當庭
      對質，被告仍堅稱不認識丁○○，而丁○○則傻笑未答，另本院質之被告與證
      人己○○、丁○○相處情形時，證人己○○稱三人曾一起在「阿財」處吸用毒
      品二、三次之多，證人丁○○卻稱曾在「阿財」處與己○○一起吸用毒品，但
      沒有看過被告在該處吸用毒品（以上均見本院九十一年十一月十二日訊問筆錄
      ），二人所言亦有出入，則被告與證人丁○○是否相識，已足令人懷疑，況證
      人丙○○亦證稱：並未見過被告，去臺中玩當天是己○○開系爭車輛來載他們
      ，且當時上車時，車上除己○○外並無他人等語（見本院九十一年十月二十三
      日訊問筆錄），更足證證人己○○及丁○○所稱，被告曾將系爭車輛交予己○○一事，存有諸多瑕疵，自不足採為被告有罪認定之證據。
（四）至被害人乙○○所繪製之路線圖，僅係被害人就案發當時行進路線之描繪，尚
      無法單憑此一間接證據，做為被告有前開犯罪事實之證明，併此敘明。
五、綜上所述，本件除證人己○○及丁○○前開有瑕疵之證述外，查無其他積極證據
    足資證明被告涉犯前開盜匪罪嫌，其犯罪應屬不能證明，依法應諭知被告無罪之
    判決。
據上論斷，應依刑事訴訟法第三百零一條第一項，判決如主文。
本案經檢察官洪政和到庭執行職務
中      華      民      國    九十一    年     十二     月      二十    日
                                      臺灣臺東地方法院刑事庭
                                         審判長法  官 楊力進
                                               法  官 柯姿佐
                                               法  官 范乃中
右正本證明與原本無異。
如不服本判決，應於判決送達後十日內向本院提出上訴狀。（須附繕本）
「切勿逕送上級法院」
告訴人或被害人如對於本判決不服者，應具備理由請求檢察官上訴，其上訴期間之計
算係以檢察官收受判決正本之日期為準。
                                               書記官  陳俊德
中      華      民      國    九十一    年     十二     月      二十    日
